臺灣高等法院刑事判決　　　　　　　　96年度上訴字第3030號
上　訴　人
即　被　告　乙○○
　　　　　　　　　　現於臺灣臺北看守所
選任辯護人　湯應欽律師
上　訴　人
即　被　告　甲○○
　　　　　　　　　　現於臺灣臺北看守所
選任辯護人　郭啟榮律師
上列上訴人因毒品危害防制條例等案件，不服臺灣桃園地方法院
九十五年度重訴字第九十五號，中華民國九十六年五月二十一日
第一審判決（起訴案號：臺灣桃園地方法院檢察署九十五年度偵
字第18663號、第19034號；併審案號：同署九十五年度偵字第
24357號），提起上訴，本院判決如下：
    主  文
上訴駁回。
    事  實
一、緣某不詳真實姓名而綽號「大胖」之成年男子，欲自柬埔寨
    運輸一批第一級毒品海洛因進入我國，乃於民國（下同）九
    十五年八月二十四日上午，與乙○○相約在臺中市○○路之
    「風尚人文咖啡館」見面。「大胖」為免乙○○慄於運輸第
    一級毒品之重刑而拒絕代為運輸，乃向乙○○佯稱願以每塊
    新臺幣（下同）七萬元之代價委請其出國至柬埔寨之首都金
    邊攜帶安非他命返臺。乙○○明知安非他命係毒品危害防制
    條例第二條第二項第二款公告之第二級毒品，且係行政院依
    懲治走私條例第二條第四項授權公告之「管制物品項目及其
    數額」所列甲項第四款之管制進出口物，非經許可不得非法
    運輸進入我國境內，竟貪圖運輸毒品之暴利，除同意為「大
    胖」運輸安非他命返臺外，並依「大胖」之要求，於九十五
    年八月二十四日下午，以其所有如附表二編號１、２所示之
    行動電話，分別撥打如附表二編號３、４所示潘美瑜（已判
    處罪刑確定）、甲○○所有之行動電話，向潘美瑜、甲○○
    傳達出國攜帶安非他命返臺可獲取每塊七萬元報酬之訊息，
    欲邀集潘美瑜、甲○○一同前往柬埔寨運輸毒品回國。潘美
    瑜、甲○○雖均知悉安非他命係公告之第二級毒品及管制進
    出口之物，但因缺錢花用，而雙雙同意替「大胖」出國攜帶
    安非他命返臺。
二、乙○○、潘美瑜、甲○○與「大胖」間共同自柬埔寨運輸安
    非他命返臺之商議既定，「大胖」乃於九十五年八月二十五
    日中午在上址「風尚人文咖啡館」內，將出國所需之食宿費
    用共六百元美金及九千元港幣（每人二百元美金及三千元港
    幣）交予乙○○轉交潘美瑜、甲○○，並另交付機票費用予
    乙○○，由乙○○負責購妥由臺灣飛往香港及由香港飛往柬
    埔寨之機票，且同時將如附表二編號８所示之名片一張交由
    乙○○收執，囑咐乙○○若順利攜帶安非他命入境，即將所
    攜回之安非他命帶至名片所示之「古華花園飯店」等待接應
    。嗣乙○○、潘美瑜、甲○○三人遂於九十五年八月二十六
    日一同搭乘中華航空公司「CI679號」班機，由臺灣桃園國
    際機場飛往香港，再於同年月二十七日，由香港轉搭港龍航
    空公司「KA206號」班機前往柬埔寨。於同日上午飛抵柬埔
    寨後即住宿於首都金邊市之「HOLLIDAY VILLA飯店」內。嗣
    於當日接近中午時，即有與乙○○、潘美瑜、甲○○及「大
    胖」間具有運輸毒品犯意聯絡之某不詳真實姓名而綽號「阿
    倫」之臺灣籍成年男子，前往乙○○、潘美瑜、甲○○三人
    下榻之上開飯店房間內，將內置有如附表一所示之第一級毒
    品海洛因（已預先以如附表二編號５所示之白色不織布分裝
    成三大包及六小包）、如附表二編號６所示彈性繃帶及編號
    7所示行動電話之手提袋一個交予乙○○，並向乙○○佯稱
    手提袋內之海洛因即「大胖」要乙○○、潘美瑜、甲○○攜
    回臺灣之安非他命，乙○○、潘美瑜、甲○○不疑有他，即
    於九十五年八月三十日離開柬埔寨當日，將其等主觀上認定
    為安非他命之上開海洛因，利用上開彈性繃帶各將一大包、
    二小包之海洛因綁縛於後背及小腿，先一同搭乘港龍航空公
    司「KA207號」班機自柬埔寨飛抵香港。在香港美麗華飯店
    內住宿一夜後，乙○○、甲○○於同年月三十一日上午，自
    香港搭乘中華航空公司「CI802號」班機返國，潘美瑜則於
    同日搭乘中華航空公司「CI680號」班機返國。乙○○、潘
    美瑜、甲○○嗣於當日下午四時三十分許入境時，因法務部
    調查局臺北市調查處承辦人員卓聖化早已獲得確切之情資，
    合理懷疑乙○○、潘美瑜、甲○○此次出國係擔任運輸毒品
    之交通，遂通報桃園縣調查站機場組對乙○○、潘美瑜、甲
    ○○進行嚴檢，機場組承辦人員李偉宜乃填寫中正國際機場
    入出境服務站檢查通知單交予內政部警政署入出境管理局（
    下稱：境管局），俟乙○○、潘美瑜、甲○○接受入境證照
    查驗時，即遭境管局人員帶至臺北關稅局接受行李檢查及搜
    身，當場在乙○○、潘美瑜、甲○○身上查獲扣案如附表一
    所示之海洛因（乙○○部分淨重1281.86公克、潘美瑜部分
    淨重為1280.43公克、甲○○部分淨重為1282.1 2公克）及
    如附表二編號１至８所示之物。
三、案經法務部調查局臺北市調查處移送臺灣桃園地方法院檢察
    署檢察官偵查起訴及移送併案審理。
    理  由
一、訊據上訴人即被告乙○○、甲○○，均不否認有將扣案如附
    表一所示之海洛因綁縛於身上入境我國之情事，被告乙○○
    並坦稱：出國前「大胖」確曾以每塊七萬元之代價要其等出
    國攜帶安非他命返臺，八月二十七日飛抵柬埔寨當日約中午
    時分，「阿倫」將以白色不織布包裝好之毒品及繃帶帶至其
    等在金邊住宿之飯店，告知其等該物品是安非他命，要其等
    帶回臺灣等語，二人所供，與已決被告甲○○所供：其於八
    月二十七日抵達柬埔寨當日，「阿倫」拿一袋東西到飯店來
    ，其看到袋內的東西後，心裡覺得是毒品等語，經互核渠等
    二人之供述，與己決被告潘美瑜之供述等相符一致，堪信屬
    實。而上開事實並經證人即臺北關稅局行李檢查員俞定中、
    林吉章、法務部調查局桃園調查站機場組調查員李偉宜及法
    務部調查局臺北市調查處組長卓聖化於本院審理時具結證述
    綦詳，且有臺北關稅局扣押貨品收據及搜索筆錄、旅客入出
    境記錄查詢資料、扣案物照片等件附卷可考，而扣案白色粉
    末經送請法務部調查局鑑驗結果，均含第一級毒品海洛因之
    成分，此亦有該局鑑定書3紙在卷足憑，復有如附表二編號
    １至８所示之物扣案可佐。
二、被告乙○○在原審審理時雖辯稱：九十五年八月二十四日，
    「大胖」曾向其提及出國要帶安非他命之類的毒品回國，其
    遂打電話向潘美瑜、甲○○詢問是否願意同行幫忙攜帶，結
    果其與潘美瑜、甲○○均不敢做這種事，其便打電話向「大
    胖」表示拒絕之意思，「大胖」則答應其僅需出國辦理婚姻
    仲介即可，不勉強其攜帶毒品回國，但其到達金邊後，「阿
    倫」卻拿一袋物品至飯店，除要求其交出護照外，並脅迫其
    必須將袋內物品帶回臺灣，否則將讓其死在金邊，其逼不得
    已才將「阿倫」交付之物品綁在身上攜回臺灣，其並不知道
    攜回臺灣的物品是海洛因，因為「大胖」是說要帶安非他命
    ，其在入境檢查護照時，有人叫其名字，其就說其身上有東
    西云云；其在本院審理時辯稱：「當時大胖只告訴我要攜帶
    安非他命，沒有告訴我要攜帶海洛因，本件是我告訴潘美瑜
    、甲○○，『阿倫』把東西交給我，我沒有打開看，他告訴
    我把這些東西帶回來，二十四日當天我有打電話向小胖回絕
    沒有辦法幫忙帶毒品。」等語；被告乙○○之選任辯護人湯
    律師為被告乙○○辯護稱：「本件原審量刑過重，刑法目的
    要讓人改過，被告沒有前科紀錄，且家世清白，被告因受大
    胖利誘，一時貪念，被告後來也反悔，但阿倫告訴他如果不
    攜帶回來身家生命難保，所以被告回國入境要搜身前，主動
    表明有毒品，被告認為是自首，因調查局先有情資，才沒有
    適用自首，且被告也主動供出大胖三支電話，協助查緝，被
    告也沒有取得任何利益，本件情輕法重，請求鈞院能夠法定
    刑內，予以從輕量刑，以勵自新，其餘詳如上訴狀及辯護意
    旨狀所載。」云云。被告甲○○在原審審理時辯稱：乙○○
    最初是跟其說要去香港玩，到快出國的時候才說要順便到柬
    埔寨做婚姻仲介，乙○○雖曾向其表示如果到柬埔寨工作，
    要順便帶東西回來，但並未說要帶什麼東西，其以為是要帶
    文件或酒等東西，是到了金邊的旅館後，才知道是一整包的
    東西，其當時雖認為該包東西是違禁的毒品，也有告訴乙○
    ○說不要帶這些東西，但乙○○說對方以威脅的方式要求其
    等將東西帶回臺灣云云；在本院審理時辯稱：「當初乙○○
    要我一起出去作婚姻仲介，鄭有告訴我要攜帶東西回來，但
    我不知道是什麼東西，有說攜帶東西回來會給我一些錢。」
    等詞；其選任辯護人郭律師為被告甲○○辯護稱：「被告甲
    ○○被騙出國，到柬埔寨又被脅迫攜帶毒品入境，原審乙○
    ○曾經供述大胖不勉強攜帶毒品，但大胖有交代乙○○不要
    把攜帶毒品的事情透露給甲○○、潘美瑜知道，甲○○接收
    了此訊息才會與乙○○他們一起出國，且他們三人在金邊機
    場才拿到機票、毒品，他們是受到脅迫才會攜帶毒品入境，
    被告在食品公司任職，也不缺錢，不可能為了金錢去幫他人
    攜毒入境，被告只是貪圖受招待出國，請庭上斟酌，其餘詳
    如辯護意旨狀所載。」云云。惟查：
  、被告乙○○於調查局接受詢問時僅供稱：是「大胖」要其
      等出國帶毒品回臺灣，酬勞每塊七萬元等語，全無隻字片
      語提及其在出國前曾向「大胖」表示不願攜帶毒品，但卻
      遭「大胖」以不勉強攜帶毒品，只需辦理婚姻仲介為由誘
      騙出國等情事，是被告乙○○嗣後所辯係遭誘騙出國云云
      是否屬實，顯非無疑。參以被告乙○○於歷次偵、審程序
      中從未抗辯其於調查局詢問時所為之自白係出於強暴、脅
      迫、利誘、詐欺、疲勞訊問、違法羈押或其他不正之方法
      ，且其上開自白亦有扣案毒品可資佐證，堪信屬實。另稽
      以被告乙○○於遭調查局人員查獲之初，因未及防備且較
      少權衡利害，預設佈局而構詞巧飾，是其於甫遭查獲時所
      述內容，自較其嗣經思考後而於嗣後偵、審時翻異之辯詞
      為可採。且被告乙○○於出國前若確有向「大胖」表明不
      願攜帶毒品返臺之舉，衡諸常情，其於為調查局人員查獲
      時理應將遭「大胖」誘騙出國之冤屈向調查局人員陳明，
      豈有置此重要情節於不顧，不僅於調查局詢問時坦言確係
      受「大胖」之託出國運毒，更於內勤檢察官訊問時坦稱：
      「『大胖』與我在臺中市○○路的風尚人文咖啡館碰面，
      他說有一些東西要我們幫他帶回來，他說有可能是安非他
      命，他要我與潘美瑜及甲○○聯絡，他要我們三人一起去
      金邊，因為我想多賺一些錢所以我就答應他，當天我與大
      胖碰完面後，我打電話給潘美瑜及甲○○，問他們要不要
      參加後，他們也因缺錢也答應了。」等語（見偵字第1866
      3號卷第68頁）之可能。又查，被告乙○○於內勤檢察官
      訊問時雖辯稱：「到了金邊之後，我們發現毒品的量那麼
      大，我們就不想帶了。」云云（見偵字第1866 3號卷第68
      頁），然其於原審訊問時則改稱：「我們原來不想帶毒品
      ，但『大胖』說我們的身分證及照片都在他那邊，且知道
      他們這次之安排，要我們無論如何都要去。」云云（見聲
      羈卷第8至9頁），嗣於原審審理時又翻異稱：「我有打電
      話給「大胖」回絕帶毒品的事，「大胖」說可以不用帶，
      我以為是單純去辦婚姻仲介。」云云（見一審卷二第152
      至153頁），足見其就萌生拒絕攜帶毒品返臺之時點、是
      否曾向「大胖」拒絕攜帶毒品及「大胖」如何回應等內容
      ，前後供述明顯不一。稽上各端，足認被告乙○○於出國
      前並無向「大胖」拒絕攜帶毒品返臺之情事，亦非遭「大
      胖」誘騙出國，而係於出國時即有攜帶安非他命返臺犯意
      ，甚為明確。
  、被告甲○○於檢察官訊問時供稱：「我在出國前即已知道
      是要運毒。」等語（見偵字第18663號卷第71頁），於原
      審九十五年九月一日訊問時復自承：「在二十四日左右，
      乙○○打電話告訴我要帶違法的東西，當時我有講我不願
      帶，但是因為出國前，我已經把資料給對方了，乙○○說
      對方已經有我們之資料了，怕對方對我不利，所以不敢拒
      絕，乙○○有告訴我是要帶安非他命。」等語（見聲羈卷
      第24頁），而其不僅未抗辯上開自白係出於強暴、脅迫、
      利誘、詐欺、疲勞訊問、違法羈押或其他不正之方法，且
      其此部分自白又與被告乙○○於原審審理時具結證稱：「
      八月二十四日，我確實有打電話跟甲○○說出國要帶毒品
      回來。」等語（見一審卷一第135頁）核屬一致，堪認被
      告甲○○於出國前確已知悉出國之目的係攜帶安非他命返
      臺無訛。
  、已決被告潘美瑜於原審審理時雖辯稱：其曾請乙○○向「
      大胖」回絕攜帶毒品之事云云，然其此部分辯解不僅與其
      於調查局詢問時陳稱：「出國前有一個綽號叫『大胖』之
      男子透過乙○○與我及甲○○聯絡，告訴我們這次出國可
      能要帶東西，且說如果不帶自己看要怎麼解決，並告訴我
      們這次出國攜帶毒品之代價約一個七萬元。」等語（見偵
      字第18663號卷第27頁），及於內勤檢察官訊問時所供：
      「大胖要我與乙○○出國辦婚姻仲介，並要我們幫他帶東
      西回來，我一開始以為是帶煙、酒，但到了金邊之後才知
      道是安非他命。」等語（見偵字第18 663號卷第70頁）均
      不相符，亦與被告乙○○於內勤檢察官訊問時所供：「我
      打電話給潘美瑜及甲○○，問他們要不要參加（指攜帶安
      非他命返臺），他們也因缺錢也答應了。」等語（見偵字
      第18663號卷第68頁）明顯有違，是其上開所辯顯不足採
      信，其出國時確有攜帶安非他命返臺之犯意，灼然甚明。
  、至被告潘美瑜於原審九十五年九月一日訊問時固另辯稱：
      「出國前乙○○曾口頭告訴我們這次出去可能會帶安非他
      命，當時我有告訴乙○○說不要，後來乙○○告知我們大
      胖說沒有完成這件事，會對我們不利。」云云（見聲羈卷
      第15頁），但其於原審行準備程序時則改稱：「乙○○出
      國前有說可能要帶安非他命，當下我們有請乙○○拒絕，
      不過我不知道乙○○有沒有拒絕對方。」云云（見一審卷
      一第49頁），嗣於原審審理時又翻異稱：「出國前我得知
      這次是要帶安非他命時，我有請乙○○跟對方拒絕，對方
      說不勉強，看我們自己要不要帶，如果不帶的話，就是純
      粹辦理婚姻仲介。」云云（見本院卷二第26頁），足見其
      就「大胖」透過乙○○所回應之內容，前後供述迥然不同
      ，稽此益徵被告潘美瑜實無透過乙○○向「大胖」拒絕攜
      帶毒品返臺之舉甚明。
  、復查，被乙○○、甲○○與己決被告潘美瑜三人於調查局
      詢問時之陳述內容，其三人均未曾有隻字片語提及其等在
      柬埔寨曾向「阿倫」拒絕攜帶毒品返臺，但因護照被「阿
      倫」取走又遭「阿倫」恐嚇，始被迫帶回毒品等情節。且
      依一般經驗法則及論理法則，被告三人若確有遭人恐嚇之
      情事，其等理應於遭調查局人員查獲之初，立即將自身遭
      恐嚇之恐怖經過向調查局人員陳明，以澄清其等並非自願
      攜帶毒品入境，豈有對遭人恐嚇所受之委屈、驚嚇均莫不
      作聲，而甘願自負運輸毒品罪責之理，是被告三人於調查
      局詢問時之表現，顯與曾遭人恐嚇所應有之自然反應迥然
      不同。尤有進者，被告甲○○於接受調查局詢問時，甚至
      供稱：「乙○○說用紗布包著的物品就是公司要我們帶回
      臺灣的物品，乙○○表示要將前述紗布包裝的物品綁在我
      們身上帶回臺灣，我當時覺得奇怪，但基於朋友情誼，我
      就答應他，我當時隱約意識到這是毒品，但是當時受到金
      錢誘惑，加上為遵守之前已經答應要幫忙帶東西的承諾，
      所以就硬著頭皮答應了。」等語（見偵字第18663號卷第
      45至47頁），不僅未告知查獲、承辦人員，其自身遭受恐
      嚇之不法對待之事，反將其運輸安非他命返臺之理由指向
      「顧及情誼」及「受金錢誘惑」等自發性動機，稽此益徵
      被告三人實無遭人恐嚇之情事。況被告乙○○於檢察官訊
      問時雖辯稱：「『阿倫』到飯店敲我們房間的門，進來時
      他帶一個白色手提袋及一支手機，他要我將手機充電，他
      說會晚一點用該電話的號碼與我聯絡，等他走後，我將手
      提袋打開，發現裡面就是我們帶進來時三大包、六小包的
      東西，我們三人覺得太多了沒有辦法帶回來，當天晚上六
      、七時，『阿倫』就打他給我手機的號碼給我，要我們將
      上開東西帶回台灣，我就說東西太多，他說我綁不綁無所
      謂，機票及護照在他那邊，我說我要將東西倒掉，他說我
      們應知上開東西的價錢，如果我們倒掉，就要我們的命；
      『阿倫』拿東西來時，也將我們三人的護照拿走，他要拿
      護照時，我沒有問他為什麼要拿。」云云（見偵字第
      18663 號卷第94頁），然其於原審審理時則改稱：「『阿
      倫』在門口跟我說照『大胖』的意思把東西帶回來，我說
      我們不敢，他說如果不帶回來的話，要讓我們死在金邊，
      潘美瑜、甲○○有聽到我被恐嚇的言語，也有聽到『阿倫
      』有叫我們把護照拿出來，所以她們二人主動把護照拿給
      我。」云云（見一審卷一第138、14 7頁），足見其就「
      阿倫」係在飯店交付東西時即出言恐嚇，抑或交付東西後
      雙方以電話聯絡時始出言恐嚇，及「阿倫」有無以恐嚇方
      式取走護照等情節，不僅前後供述明顯不一，亦與被告潘
      美瑜於原審審理時證稱：「我是透過乙○○才知道對方要
      我們的護照、機票。」等語（見一審卷二第27頁），及被
      告甲○○於原審行準備程序時供稱：「乙○○有跟我說到
      飯店那個人叫做『阿倫』，那個時候我躺下來睡覺，她跟
      『阿倫』講蠻久的，後來就問我我的護照放在那裡，我就
      說我的護照在包包裡面，我就沒有理她，我就繼續睡覺，
      對方威脅我們離不開柬埔寨的時候，我說護照在我們身上
      ，為什麼會離不開，然後乙○○說對方在跟她對話的時候
      ，就威脅要把護照交給他，乙○○要拿護照的時候，並沒
      有提到她被人威脅的事情。」等語（見本院卷一第78、80
      、81頁）均不相符。酌上各情，堪認被告三人所辯係遭「
      阿倫」恐嚇並取走護照才逼不得已將毒品帶回臺灣云云，
      均屬憑空杜撰之詞，要無難予採信。
  、法務部調查局臺北市調查處於被告乙○○、甲○○及已決
      被告潘美瑜出國前，即已獲得確切之情資，合理懷疑乙○
      ○、潘美瑜、甲○○此次出國係擔任運輸毒品之交通，遂
      通報桃園縣調查站機場組對乙○○、潘美瑜、甲○○進行
      嚴檢等情，業據證人卓聖化、李偉宜於原審審理時證述甚
      詳，並有李偉宜所填寫之中正國際機場入出境服務站檢查
      通知單附卷可考，是被告乙○○於回國前顯已遭鎖定可能
      攜帶毒品入境，其縱於遭境管局人員叫住後曾自承身上綁
      有東西，亦不符自首之要件。
  、被告乙○○於原審九十五年九月一日訊問時雖辯稱：「當
      時大胖說是接近海洛因及安非他命之毒品。」等語（見聲
      羈卷第8頁），然其於調查局詢問、原審九十五年十月三
      十一日訊問、原審行準備程序及審理時則先後供稱：「大
      胖說有一些東西要我們幫他帶回來，他說可能是安非他命
      ；當時他們跟我說是安非他命，所以我以為帶回來的就是
      安非他命；我有問對方要帶什麼東西，他說是安非他命；
      我看到那包東西，就聯想到大胖說的安非他命。」等語（
      見偵字第18663號卷第68頁、一審卷一第11頁、第83頁、
      一審卷二第153頁），是被告乙○○主觀上是否知悉「大
      胖」命其攜回臺灣之毒品可能為第一級毒品海洛因，尚非
      無疑。且參酌已決被告潘美瑜在原審九十五年九月一日訊
      問、九十五年十月三十一日訊問及行準備程序時先後供稱
      ：「在二十五日透過乙○○口頭告知我們，我們這次出去
      會帶東西，這些東西可能是安非他命；當時聽說是要帶安
      非他命；我們是透過乙○○，她是跟我們說可能要帶安非
      他命這個東西。」等語（見聲羈卷第15頁、一審卷一第12
      頁、第49頁），及被告甲○○於內勤檢察官訊問、原審九
      十五年九月一日訊問、九十五年十月三十一日訊問時先後
      供稱：「乙○○說東西可能是安非他命；乙○○有告知我
      要帶安非他命；對方說要帶安非他命。」等語（見偵字第
      18663號卷第70頁、聲羈卷第24頁、一審卷一第13頁）以
      觀，堪認被告甲○○及已決被告審美瑜二人自被告乙○○
      處所獲得之訊息，均為攜帶安非他命返臺，稽此益徵被告
      乙○○主觀上亦係認定此次出國所攜回者為安非他命而非
      海洛因甚明。再者，依卷附本院被告前案紀錄表所示，被
      告三人均無犯罪前科，其等顯無接觸毒品之經驗，實難期
      待其等能分辨海洛因及安非他命間之差異，況依卷附臺北
      關稅局扣押貨物收據及搜索筆錄所載，在被告三人身上查
      獲之海洛因係以白色不織布包裝，堪認被告三人亦無法窺
      見毒品之外貌。酌上各情，本件既無積極證據足資證明被
      告三人知悉所攜回之物品為第一級毒品海洛因，依「罪證
      有疑，利歸被告」之刑事訴訟原則，自應認定被告三人主
      觀之犯意係運輸第二級毒品安非他命。
  、綜上論述，被告等前開辯解除有關其等主觀上犯意係運輸
      第二級毒品安非他命而非第一級毒品海洛因部分為可信外
      ，其餘辯解則均屬卸責之飾詞，不足採信。本件事證已經
      明確，被告等之犯行均堪認定，應依法論科。
三、查安非他命係經行政院衛生署於七十九年十月九日以衛署藥
    字第904142號公告為化學合成麻醉藥品，自屬行政院依懲治
    走私條例第二條第四項授權公告之「甲項管制進出口物品」
    ，且為毒品危害防制條例第二條第二項第二款所稱之第二級
    毒品。被告三人雖客觀上運回之毒品為第一級毒品海洛因，
    然其等於主觀上所認識者既僅為第二級毒品安非他命，依「
    所知輕於所犯，從其所知」之法理，被告三人所為係觸犯懲
    治走私條例第二條第一項之私運管制物品進口罪及毒品危害
    防制條例第四條第二項之運輸第二級毒品罪。公訴意旨認被
    告三人係犯毒品危害防制條例第四條第一項之運輸第一級毒
    品罪，尚有未洽，惟其基本事實同一，本院應予審理，並變
    更其起訴法條。被告三人彼此間及與「大胖」、「阿倫」間
    ，就所犯上開二罪均有犯意聯絡及行為分擔，均為共同正犯
    。其等運輸前後非法持有毒品之低度行為為運輸之高度行為
    所吸收，不另論罪。又被告三人以一行為觸犯前揭二罪名，
    為想像競合犯，應依刑法第五十五條之規定，從一重之運輸
    第二級毒品罪處斷。至檢察官移送併辦部分，因與起訴部分
    為同一犯罪事實，本院應併予審理，附此敘明。
四、扣案如附表一所示之海洛因，係毒品危害防制條例第二條第
    二項第一款所列之第一級毒品，應依同條例第十八條第一項
    前段規定宣告沒收銷燬。扣案如附表二編號１至４所示之物
    ，分別為被告三人所有，業據被告三人供明在卷，且均係供
    犯本件運輸毒品所用之物；扣案如附表二編號５至８所示之
    物，分別為共犯「阿倫」及「大胖」所提供，且係供被告三
    人運輸毒品所用之物，亦經被告三人陳明在卷，衡情自堪認
    屬共犯「阿倫」、「大胖」所有，是上開物品均應依毒品危
    害防制條例第十九條第一項規定宣告沒收，又此各物既已扣
    案，即無全部或一部不能沒收之問題，要毋庸依同條項規定
    諭知如全部或一部不能沒收時，追徵其價額之必要。未扣案
    如附表二編號９至11所示之物，為共犯「大胖」交付予被告
    三人之運毒報酬，為被告運輸毒品犯罪所得之物，應依毒品
    危害防制條例第十九條第一項之規定諭知沒收，如全部或一
    部不能沒收時，因美金及港幣分屬美國及香港地區之貨幣，
    非我國現行貨幣價值之表示，應追徵其價額。
五、原審以被告二人之罪證明確，援引毒品危害防制條例第四條
    第二項、第十八條第一項前段、第十九條第一項，懲治走私
    條例第二條第一項、第十一條，刑法第十一條前段、第二十
    八條、第五十五條等規定，審酌被告三人雖均無犯罪前科（
    見卷附本院被告前案紀錄表），但本次運輸扣案之第一級毒
    品海洛因入境之數量頗鉅（被告乙○○部分淨重為1281.86
    公克，潘美瑜部分淨重為1280.4 3公克、甲○○部分淨重為
    1282.12公克），幸未及流入市面即遭查獲，否則將對國人
    身心健康戕害非輕，兼衡被告乙○○除親自出國運輸毒品入
    境外，尚邀集被告潘美瑜、甲○○同往運輸毒品，惡性較重
    ，及被告三人僅坦承部分犯行之犯後態度等一切情狀，量處
    乙○○有期徒刑拾貳年，甲○○有期徒刑拾年；如附表一所
    示之第一級毒品海洛因沒收銷燬之，如附表二所示物品均沒
    收，如附表二編號９至11所示之物如全部或一部不能沒收時
    ，追徵其價額，經核其認事用法均無不合，量刑亦稱妥適。
    本件被告二人之上訴意旨否認犯罪，難認為有理由，應予駁
    回。
六、據上論斷，應依刑事訴訟法第三百六十八條，判決如主文。
本案經檢察官李良忠到庭執行職務。
中　　華　　民　　國　　96　　年　　10　　月　　9 　　日
                  刑事第三庭審判長法  官  許國宏
                                  法  官  楊貴志
                                  法  官  許增男
以上正本證明與原本無異。
如不服本判決，應於收受送達後十日內向本院提出上訴書狀，其
未敘述上訴之理由者並得於提起上訴後十日內向本院補提理由書
（均須按他造當事人之人數附繕本）。
                                  書記官  葉金發
中　　華　　民　　國　　96　　年　　10　　月　　9 　　日
附表一：
┌──┬────┬───────────────────────────┐
│編號│物品名稱│數                                                  量│
├──┼────┼───────────────────────────┤
│1   │海洛因  │共3 包，合計淨重3844.41 公克，空包裝共重111.78公克    │
└──┴────┴───────────────────────────┘
附表二：
┌──┬─────┬────────┬─────────────────┐
│編號│物品名稱  │數            量│備                            註  │
├──┼─────┼────────┼─────────────────┤
│1   │SAMSUNG 行│1支（不含SIM卡）│扣案，乙○○所有，內插有0000000000│
│    │動電話    │                │號SIM 卡，供聯絡運輸毒品所用      │
├──┼─────┼────────┼─────────────────┤
│2   │NOKIA 行動│1支（不含SIM卡）│扣案，乙○○所有，內插有0000000000│
│    │電話      │                │號SIM 卡，供聯絡運輸毒品所用      │
├──┼─────┼────────┼─────────────────┤
│3   │Sony Erics│1支（不含SIM卡）│扣案，潘美瑜所有，內插有0000000000│
│    │son 行動電│                │號SIM 卡，供聯絡運輸毒品所用      │
│    │話        │                │                                  │
├──┼─────┼────────┼─────────────────┤
│4   │SAMSUNG 行│1支（不含SIM卡）│扣案，甲○○所有，內插有編號PSS008│
│    │動電話    │                │D476711 號之SIM 卡，供聯絡運輸毒品│
│    │          │                │所用                              │
├──┼─────┼────────┼─────────────────┤
│5   │白色不織布│12包            │扣案，共犯「阿倫」所提供，供包裝扣│
│    │          │                │案海洛因所用                      │
├──┼─────┼────────┼─────────────────┤
│6   │彈性繃帶  │9 條            │扣案，共犯「阿倫」所提供，供綑綁扣│
│    │          │                │案海洛因所用                      │
├──┼─────┼────────┼─────────────────┤
│7   │NOKIA 行動│1支（不含SIM卡）│扣案，共犯「阿倫」所提供，內插有Mo│
│    │電話      │                │biTel-0000000000號之SIM 卡，供聯絡│
│    │          │                │運輸毒品所用                      │
├──┼─────┼────────┼─────────────────┤
│8   │古華花園飯│1張             │扣案，共犯「大胖」所提供，供犯本件│
│    │店名片    │                │運輸毒品所用之物                  │
├──┼─────┼────────┼─────────────────┤
│9   │美金及港幣│美金二百元、港幣│未扣案，被告乙○○運輸毒品所得之物│
│    │          │三千元          │                                  │
├──┼─────┼────────┼─────────────────┤
│10  │美金及港幣│美金二百元、港幣│未扣案，被告潘美瑜運輸毒品所得之物│
│    │          │三千元          │                                  │
├──┼─────┼────────┼─────────────────┤
│11  │美金及港幣│美金二百元、港幣│未扣案，被告甲○○運輸毒品所得之物│
│    │          │三千元          │                                  │
└──┴─────┴────────┴─────────────────┘
附錄本件論罪科刑依據之法條：
毒品危害防制條例第4條第2項
製造、運輸、販賣第二級毒品者，處無期徒刑或 7 年以上有期徒
刑，得併科新臺幣 7 百萬元以下罰金。
懲治走私條例第2條第1項
私運管制物品進口、出口逾公告數額者，處 7 年以下有期徒刑，
得併科新臺幣 3 百萬元以下罰金。
